【裁判字號】    95,台上,4578
【裁判日期】    950817
【裁判案由】    違反貪污治罪條例
【裁判全文】
最高法院刑事判決            九十五年度台上字第四五七八號
    上  訴  人  甲  ○
                        樓
    選任辯護人  左涵湄律師
    上  訴  人  乙○○
上列上訴人等因違反貪污治罪條例案件，不服台灣高等法院中華
民國九十四年五月三日第二審更審判決（九十三年度重上更(四)字
第七七號，起訴案號：台灣台北地方法院檢察署八十二年度偵字
第三○一四六、三○一四八號），提起上訴，本院判決如下：
    主  文
上訴駁回。
    理  由
按刑事訴訟法第三百七十七條規定，上訴於第三審法院，非以判
決違背法令為理由，不得為之。是提起第三審上訴，應以原判決
違背法令為理由，係屬法定要件。如果上訴理由狀並未依據卷內
訴訟資料，具體指摘原判決不適用何種法則或如何適用不當，或
所指摘原判決違法情事，顯與法律規定得為第三審上訴理由之違
法情形，不相適合時，均應認其上訴為違背法律上之程式，予以
駁回。本件原審經審理結果，認為上訴人甲○、乙○○二人收受
賄賂犯行明確，因而撤銷第一審科刑之判決，經比較新舊法後，
改判分別論處甲○連續依據法令從事公務之人員，對於職務上之
行為，收受賄賂罪刑（處有期徒刑三年十月）及論處乙○○公務
員對於職務上之行為，收受賄賂罪刑（處有期徒刑八月，緩刑三
年），已詳敘其調查、取捨證據之結果及憑以認定犯罪事實之心
證理由。並就上訴人二人否認之供詞及其二人所辯各語認非可採
，予以論述。乙○○於法務部調查局台北市調查處（下稱台北市
調處）調查時供稱該東準興業有限公司（下稱東準公司）「若」
在伊管轄業務內有新簽約廠商，則送伊新台幣（下同）五千元等
語，證人即該東準公司經理吳金河於台北市調處調查時亦為相同
供證，此並有記載「新簽、碧瑤、乙○○、5000」之東準公司支
出證明單乙紙足佐，而碧瑤大飯店於案發時確屬乙○○職掌轄區
內廠商，復有台北市政府勞工局勞工檢查所（下稱北市勞檢所）
工作配置表附卷可稽，觀諸乙○○於台北市調處調查時，經調查
員提示扣案編號十支出證明單（包含上開載稱「新簽、碧瑤、乙
○○、5000」支出證明單），詢以所載金額共二萬八千元是否渠
所收取時，張某經詳閱其內容後，亦坦認無誤。足證乙○○上開
收受五千元賄款之自白應非「假設性」之供詞，且與事實相符，
則原判決就各該卷證綜合判斷，而為不利於乙○○之認定，要無
證據上理由矛盾之違法。至原判決事實認定乙○○係在北市勞檢
所旁收受五千元賄款，雖未明確認定係在該勞檢所旁之某處，然
此於渠本件收受賄賂構成犯罪要件之事實同一性辨別既不生影響
，要不能以判決理由內謂乙○○係在北市勞檢所旁之不詳名稱咖
啡廳，向吳金河收受該五千元等語，即認與其事實欄之認定不符
，而任指判決有理由矛盾之違誤。又民國九十二年一月十四日修
正公布，同年九月一日實施之刑事訴訟法第一百五十九條第一項
固規定被告以外之人於審判外之言詞或書面陳述，除法律有規定
者外，不得作為證據。然同時修正公布之刑事訴訟法施行法第七
條之三明定九十二年一月十四日修正通過之刑事訴訟法施行前，
已繫屬於各級法院之案件，其以後之訴訟程序，應依修正刑事訴
訟法終結之。但修正刑事訴訟法施行前，已依法定程序進行之訴
訟程序，其效力不受影響。吳金河前於八十二年十二月間在台北
市調處之供述，既係修法前依當時法定程序所製作，且經第一審
法院於前開修正刑事訴訟法施行前之八十四年五、六月審理時，
依法踐行調查程序，依上開修正刑事訴訟法規定，自具證據能力
，則原審更審審理時將之提示予上訴人二人，告以要旨，使為充
分答辯後，採為認定犯罪事實之依據，要無採證違法可指。而吳
金河於本件起訴後，已經第一審及原審於第一次更審時，先後多
次傳訊渠到庭就待證事項供證在卷，上訴人二人於該證人供證時
，復曾在庭對之表示意見，原審於此次更審審理時已將該證人於
台北市調處及偵審中之歷次供述提示予上訴人二人，使為辯論，
審判長於證據調查結束前，並詢以「尚有何證據請求調查？」，
而上訴人二人及渠等選任辯護人均表示「沒有」，顯已捨棄其對
吳金河之對質詰問權，則原審未再傳訊吳金河到庭，自無不當剝
奪上訴人二人之對質詰問權及應於審判期日調查之證據未予調查
之違法可言。甲○於台北市調處調查時已坦承伊於八十、八十一
年間曾介紹東準公司與廠商簽約，提供勞工安全顧問，該公司則
拿金錢給伊謝謝幫忙，約拿了十幾萬元，渠於調查人員提示東準
公司為此所製作編號十六號之支出證明單時，對曾收取該證明單
所示款項，亦未否認，僅稱總金額伊無法統計，約有十餘萬元，
嗣於偵查初訊且供承東準公司於伊轄區內廠商簽約時，告訴伊，
到一定時間會謝謝伊，伊在八十、八十一年間共收了十多萬元屬
實。此項自白除有吳金河及東準公司負責人李東泰、會計李雪賓
於台北市調處、偵查中之供證足佐，並有卷附支出證明單及北市
勞檢所配置表可按。原判決於理由內並說明其附表Ａ所示簽約廠
商，據東準公司函復，其服務委託契約書，因已逾保存期限，固
無法提供，然其均屬該公司簽（續）約廠商，殆無疑義。且該附
表除編號二十八外，其餘廠商於案發時，均在甲○執掌轄區（即
台北市內湖區）內，已經渠坦認無誤，其中經與上開支出證明單
核對結果，除編號二十七至三十三及四十一至九十二（此部分為
支出證明單內所無，應予剔除）外，二者之支款時間、金額及客
戶名稱均相符合，另有東準公司於原審此次更審函送之客戶通訊
清冊足參，乃綜合判斷認甲○確有收受該附表所示賄款，此項證
據之取捨、論斷，要無悖於經驗及論理法則，且卷內雖僅有東準
公司空白之服務契約書，欠缺該公司簽約廠商服務委託契約書及
原扣案之東準公司客戶通訊清冊，然依憑上開其他卷證，既仍應
為相同之事實認定，要不能因之任指原判決為違法。而行合議審
判之案件，為準備審判起見，得以庭員一人為受命法官，於審判
期日前，使行準備程序，以處理同法第二百七十三條第一項、第
二百七十四條、第二百七十六條至第二百七十八條規定之事項，
為九十二年九月一日施行之刑事訴訟法第二百七十九條第一項所
明定，是受命法官於準備程序中，原則上固不得主動蒐集證據及
進行證據之實質調查。然依同法第二百七十三條第一項第二、三
、四、五款規定，受命法官為了解被告是否為認罪之答辯、釐清
兩造關於案件及證據之重要爭點，有關證據能力之意見，以及曉
諭為證據調查之聲請，仍非不得對到庭之當事人、辯護人、代理
人及輔佐人為相當之訊問，聽取渠等意見，俾彙整訴訟資料，以
利審判之準備。則原審受命法官於準備審判程序期日縱曾就案內
相關事實、卷證訊問當事人、代理人、辯護人及輔佐人，使表示
意見，亦無非屬準備審判之程序，要與上開規定無悖。又原判決
事實認定甲○係先後在不固定地點或北市勞檢所旁收受東準公司
交付之賄款，共八萬三千元等情，雖未明確認定係在該勞檢所旁
之某處，然此於渠本件收受賄賂構成犯罪要件之事實既不生影響
，要不能以判決理由內引用吳金河之供詞，謂甲○係在北市勞檢
所旁之咖啡廳，向吳金河收受該賄款等語，即認有判決理由矛盾
之違誤。另依原判決附表Ａ編號五至二十六、編號三十四至三十
八及編號四十所示，東準公司以教育訓練名義所交付者，均為二
千元，原判決事實認東準公司於八十年四月十八日起，至同年十
二月二日止，以教育訓練等名義，不定期交付甲○二千元不等金
額等情，此所謂「不等」二字，應屬文字之贅載，既於該部分科
刑判決之本旨並無影響，亦不能執以指摘原判決違法。再原判決
於理由內所指台北市調處九十一年六月十八日肅字第○九一四三
六一八三○○號函及台北市調處八十三年四月十四日搜索及扣押
筆錄，均與甲○本件犯罪構成要件事實之認定無涉，原審既未引
為科刑判決之基礎，則於審判期日縱未提示上開二文件，亦無應
於審判期日調查之證據未予調查之違法可言。至吳金河於偵查中
證稱實際上有簽約，向公司請領五千元，續約請領二千元，有來
上課就給管區，三個小時給五千元，一小時給二千元等語，觀其
語意，前者應係指廠商與東準公司簽約及續約，分別致送轄區檢
查員五千元、二千元，後者則係指檢查員前往廠商上課之鐘點費
而言，二者顯然有別，此由該證人於台北市調處之供證亦明，倘
所指概為上課之鐘點費，衡情與廠商之簽約、續約與否無關，自
無須另給予金錢，況甲○既坦承渠未曾應東準公司邀請前往廠商
授課屬實，自無由該公司給予鐘點費可能。是原判決依憑吳金河
上開供證，採為甲○犯罪論據之一，而未再傳訊該證人到庭為無
益之調查，亦無證據調查職責未盡之違法。是上訴人二人上訴意
旨分別以上情指摘原判決違背法令，均核與法律規定得為第三審
上訴理由之違法情形，不相適合。又台北市調處於八十三年四月
十四日在東準公司搜索查扣該公司客戶通訊清冊，曾經原審於更
審前及第一次更審審理時提示予上訴人二人閱覽，足證該清冊為
第一審卷存之證物無疑，是原判決認第一審判決附表係法官依憑
該清冊、支出證明單及其他文件編製而成，要非無據。原判決理
由對此未特加說明，固不無疏漏，然此項程序之違誤，既於科刑
判決本旨不生影響，自不能執之為合法之第三審上訴理由。而上
訴人二人其餘上訴意旨，均係就原審採證認事職權之適法行使及
原判決已說明事項，徒憑自己見解，任意指摘，且仍為單純事實
之爭辯，俱不能認係適法之第三審上訴理由。依上揭說明，上訴
人二人之上訴違背法律上之程式，均應予駁回。
據上論結，應依刑事訴訟法第三百九十五條前段，判決如主文。
中    華    民    國  九十五  年    八    月   十七   日
                      最高法院刑事第八庭
                          審判長法官  張  淳  淙
                                法官  張  春  福
                                法官  呂  丹  玉
                                法官  洪  昌  宏
                                法官  蔡  彩  貞
      本件正本證明與原本無異
                                      書  記  官
中    華    民    國  九十五  年    八    月  二十四  日
                                                   Ｒ


司法院資訊處製作；財團法人民間司法改革基金會備份。
